臺灣高雄地方法院民事判決　　　　　 110年度雄簡字第1241號
原　　　告　楊克邦　
被　　　告　湯亞婷　
上列當事人間請求清償債務事件，本院於民國110 年11月16日言
詞辯論終結，判決如下：
    主  文
被告應給付原告新臺幣陸萬貳佰陸拾壹元，及自民國一一○年六
月四日起至清償日止，按週年利率百分之五計算之利息。
原告其餘之訴駁回。
訴訟費用新臺幣貳仟肆佰參拾元，其中新臺幣壹仟柒佰元由被告
負擔，餘由原告負擔。
本判決第一項得假執行；但被告如以新臺幣陸萬貳佰陸拾壹元為
原告預供擔保後，得免為假執行。
    事實及理由
一、被告經合法通知，未於言詞辯論期日到場，核無民事訴訟法
    第386 條所列各款情形，爰依原告之聲請，由其一造辯論而
    為判決。
二、原告主張：被告於民國106 年9 月25日向原告借款新臺幣（
    下同）5 萬元，經原告預扣第1 期利息4,000 元後，交付被
    告46,000元。兩造約定5 萬元借款每月應付作業費7%及利息
    1%，合計4,000 元予原告。嗣被告於107 年1 月4 日再向原
    告借款5 萬元，兩造約定被告應於107 年1 月5 日清償全部
    借款併加計利息5,000 元，合計應還款105,000 元，如未能
    如期還款，願按月給付4,000 元予原告，另加計違約金1 萬
    元。詎被告分別於106 年10月27日還款7,985 元、106 年12
    月12日還款2,985 元、107 年1 月15日還款50,000元、107
    年2 月25日還款5,385 元後，即未再還款，尚積欠223,645
    元未還。爰依消費借貸法律關係提起本件訴訟等語，並聲明
    ：被告應給付原告223,645 元，及自起訴狀繕本送達翌日起
    至清償日止，按週年利率5%計算之利息。
三、被告未於言詞辯論期日到庭，亦未提出書狀作何聲明或陳述
    。
四、經查，原告主張被告於前揭時點向其借款，屆清償期而未如
    期還款等情，業據提出借據2 紙、兩造間LINE對話紀錄、存
    摺內頁影本、借還款明細為憑（見本院卷第17至33頁）。又
    被告已於相當時期受合法通知，而於言詞辯論期日不到場，
    亦未提出準備書狀爭執，依民事訴訟法第280 條第3 項之規
    定，應視同自認，堪認原告主張之事實為真實。
五、本院之判斷：
  ㈠按自貸與金額中預扣利息，該部分既未實際交付借用人，不
    能認為貸與本金之一部，故利息先扣之消費借貸，其貸與之
    本金應以利息預扣後實際交付借用人之金額為準（最高法院
    110 年度台上字第2210號判決意旨可參）。經查，本件原告
    主張被告於106 年9 月25日向其借款5 萬元，經預扣首期利
    息4,000 元後，交付46,000元予被告乙情，業經原告自陳在
    卷（見本院卷第77頁），則參酌前揭說明，本件被告於106
    年9 月25日借貸之借款本金即應以46,000元為準，原告主張
    貸與被告5 萬元，即屬無據。
  ㈡次按約定利率，超過週年16% 者，超過部分之約定，無效；
    債權人除上述限定之利息外，不得以折扣或其他方法，巧取
    利益，民法第205 條、第206 條分別定有明文。經查，原告
    主張每月得收取利息4,000 元，雖提出借據為憑（見本院卷
    第33頁），然原告自陳借據上載每月利息8%，係指每月作業
    費7%加計每月利息1%，合計利息8%；作業費就是一些催討的
    費用，例如以LINE通訊軟體聯絡被告等語明確（見本院卷第
    78頁）。然原告主張每月利息8%折合年利率高達年息96% （
    見本院卷第73頁），顯已超逾民法第205 條所定最高年息
    16% 之限制。又原告所謂「作業費」之屬性不明，亦難認原
    告催收被告返還借款有何費用須特別支出。是以，原告以「
    作業費」為名目向被告收取7%作業費，使被告負擔非利息之
    費用，即屬巧立名目而收取不當利益，顯違反民法第206 條
    規定，故此部分請求自屬無據，應予駁回。
  ㈢又按清償人所提出之給付，應先抵充費用，次充利息，次充
    原本，民法第323 條規定定有明文。本件被告於106 年9 月
    25日借貸之借款本金實為46,000元，業經前述，加計107 年
    1 月4 日借貸之50,000元，本件借款總金額應為96,000元，
    如附表「借款金額」欄所示。每月應付利息部分，超過1%之
    請求為無理由，亦如前述，故被告每月應付利息即如附表「
    利息/ 違約金」欄所示。原告主張被告已還款66,355元部分
    ，如附表「還款金額」欄所示。經依民法第323 條規定抵充
    順序，結算結果如附表「結算結果」欄所示。依序沖償後，
    欠款總金額如附表「欠款總金額」欄所示，計至本件言詞辯
    論終結之日（即110 年11月16日）止，尚欠本金41,704元，
    及已發生之利息18,557元，合計60,261 元未還（計算式：
    41,704 +18,557=60,261）。
五、綜上所述，原告依消費借貸之法律關係，請求被告給付60,2
    61元，及自起訴狀繕本送達翌日（110 年6 月4 日）起至清
    償日止，按週年利率5%計算之利息，為有理由，應予准許。
    逾此範圍之請求，為無理由，應予駁回。
六、本判決原告勝訴部分，係依民事訴訟法第427 條訴訟適用簡
    易程序所為被告敗訴之判決，爰依同法第389 條第1 項第3
    款之規定，依職權宣告假執行。並由本院依民事訴訟法第39
    2 條第2 項之規定，依職權宣告被告為原告預供擔保，得免
    為假執行。
七、訴訟費用負擔之依據：民事訴訟法第79條。
中    華    民    國   110    年    12    月    9     日
                  高雄簡易庭  法  官  陳安信
以上正本係照原本作成。
如對本判決上訴，須於判決送達後20日內向本院提出上訴狀。如
委任律師提起上訴者，應一併繳納上訴審裁判費。
中    華    民    國   110    年    12    月    9     日
                              書記官  蔡妮君
附表：（新臺幣/元）
┌─────┬────┬───┬────┬────┬────┬─────────────┐
│  借還款  │借款金額│ 利息/│還款金額│尚欠本金│ 欠  款 │結算結果（計算式，小數點以│
│  日  期  │        │違約金│        │        │ 總金額 │下四捨五入）              │
├─────┼────┼───┼────┼────┼────┼─────────────┤
│106/09/25 │  46,000│      │        │        │        │原告實際交付借款46,000元，│
│          │        │      │        │        │        │故借款本金應以46,000元計。│
├─────┼────┼───┼────┼────┼────┼─────────────┤
│106/10/27 │        │  460 │  7,985 │  38,475│  38,475│㈠當月利息：              │
│          │        │      │        │        │        │  46,000×1%=460          │
│          │        │      │        │        │        │㈡欠款總金額：            │
│          │        │      │        │        │        │  被告還款7,985 元，經充抵│
│          │        │      │        │        │        │  當月利息460 元後，尚餘7,│
│          │        │      │        │        │        │  525 元（7,985-460=7,525 │
│          │        │      │        │        │        │  ），再充本金7,525 元後，│
│          │        │      │        │        │        │  尚餘本金38,475元未還（46│
│          │        │      │        │        │        │  ,000-7,525 =38,475）。  │
├─────┼────┼───┼────┼────┼────┼─────────────┤
│106/11    │        │  385 │      0 │  38,475│  38,860│㈠當月利息：              │
│          │        │      │        │        │        │  38,475×1%=385          │
│          │        │      │        │        │        │㈡欠款總金額：            │
│          │        │      │        │        │        │  被告未還款，本金38,475元│
│          │        │      │        │        │        │  加計當月利息385 元後，尚│
│          │        │      │        │        │        │  欠38,860元未還（38,475+3│
│          │        │      │        │        │        │  85=38,860 ）。          │
├─────┼────┼───┼────┼────┼────┼─────────────┤
│106/12/12 │        │  385 │  2,985 │  36,260│  36,260│㈠當月利息：              │
│          │        │      │        │        │        │  38,475×1%=385          │
│          │        │      │        │        │        │㈡欠款總金額：            │
│          │        │      │        │        │        │  被告還款2,985 元，經充抵│
│          │        │      │        │        │        │  106 年11月、12月利息後，│
│          │        │      │        │        │        │  尚餘2,215 元（2,985-385-│
│          │        │      │        │        │        │  385=2,215 ），再充本金2,│
│          │        │      │        │        │        │  215 元後，尚餘本金36,260│
│          │        │      │        │        │        │  元未還（38,475-2,215=36,│
│          │        │      │        │        │        │  260）。                 │
├─────┼────┼───┼────┼────┼────┼─────────────┤
│107/01    │        │  363 │      0 │  36,260│  36,623│㈠當月利息：              │
│          │        │      │        │        │        │  36,260×1%=363          │
│          │        │      │        │        │        │㈡欠款總金額：            │
│          │        │      │        │        │        │  被告未還款，本金36,260元│
│          │        │      │        │        │        │  加計當月利息363 元，尚欠│
│          │        │      │        │        │        │  36,623元未還（36,260+363│
│          │        │      │        │        │        │  = 36,623）。            │
├─────┼────┼───┼────┼────┼────┼─────────────┤
│107/01/04 │  50,000│      │      0 │  86,260│  86,623│被告累積欠款36,623元（含本│
│          │        │      │        │        │        │金36,260元、利息363 元）未│
│          │        │      │        │        │        │還，再借50,000元，經結算後│
│          │        │      │        │        │        │，尚欠本金86,260元（36,260│
│          │        │      │        │        │        │+50,000=86,260），加計利息│
│          │        │      │        │        │        │363 元，合計86,623元未還（│
│          │        │      │        │        │        │86260+363=86,623）。      │
├─────┼────┼───┼────┼────┼────┼─────────────┤
│107/01/05 │        │10,000│      0 │  86,260│  96,623│兩造間約定本件借款應於107 │
│          │        │      │        │        │        │年1 月5 日還款，如屆期無法│
│          │        │      │        │        │        │清償，應加計違約金10,000元│
│          │        │      │        │        │        │。故截至107 年1 月5 日止累│
│          │        │      │        │        │        │積欠款總金額96,623元未還（│
│          │        │      │        │        │        │86,623+10,000=96,623）。  │
├─────┼────┼───┼────┼────┼────┼─────────────┤
│107/01/15 │        │      │ 50,000 │  46,623│  46,623│被告還款50,000元，先充當月│
│          │        │      │        │        │        │利息363 元，次充違約金10,0│
│          │        │      │        │        │        │00元，尚餘39,637元（50,000│
│          │        │      │        │        │        │-363-10,000=39,637），再充│
│          │        │      │        │        │        │本金39,637元後，尚餘本金46│
│          │        │      │        │        │        │,623元未還（86,260-39,637=│
│          │        │      │        │        │        │ 46,623）。               │
├─────┼────┼───┼────┼────┼────┼─────────────┤
│107/02/25 │        │   466│  5,385 │  41,704│  41,704│㈠當月利息：              │
│          │        │      │        │        │        │  46,623×1%=466          │
│          │        │      │        │        │        │㈡欠款總金額：            │
│          │        │      │        │        │        │  被告還款5,385 元，先充當│
│          │        │      │        │        │        │  月利息466 元後，尚餘4,91│
│          │        │      │        │        │        │  9 元（5,385-466=4,919 ）│
│          │        │      │        │        │        │  ，再充本金4,919 元後，尚│
│          │        │      │        │        │        │  餘本金41,704 元未還（46,│
│          │        │      │        │        │        │  623-4,919=41,704）。    │
├─────┼────┼───┼────┼────┼────┼─────────────┤
│107/03/01 │        │18,557│      0 │  41,704│  60,261│㈠每月利息：              │
│    至    │        │      │        │        │        │  41,704×1%=417          │
│110/11/16 │        │      │        │        │        │㈡已發生之利息：          │
│    止    │        │      │        │        │        │  被告自107 年3 月1 日起至│
│          │        │      │        │        │        │  本件言詞辯論終結日（110 │
│          │        │      │        │        │        │  年11月16日）止均未再還款│
│          │        │      │        │        │        │  ，依本金41,704元計算，每│
│          │        │      │        │        │        │  月應付利息417 元，合計3 │
│          │        │      │        │        │        │  年8 月15日已發生之利息應│
│          │        │      │        │        │        │  為18,557元（417 ×[ 3 ×│
│          │        │      │        │        │        │  12+8+15/30] =18,557 ）。│
│          │        │      │        │        │        │㈢欠款總金額：            │
│          │        │      │        │        │        │  截至本件言詞辯論終結日（│
│          │        │      │        │        │        │  110 年11月16日）止，尚欠│
│          │        │      │        │        │        │  本金41,704元，及已發生之│
│          │        │      │        │        │        │  利息18,557元，合計60,261│
│          │        │      │        │        │        │  元未還（41,704+18,557=60│
│          │        │      │        │        │        │  ,261）。                │
└─────┴────┴───┴────┴────┴────┴─────────────┘